【裁判字號】    95,易,191
【裁判日期】    950126
【裁判案由】    詐欺
【裁判全文】
臺灣臺中地方法院刑事判決               95年度易字第191號
公  訴  人  台灣台中地方法院檢察署檢察官
被      告  甲○○
上列被告因詐欺案件，經檢察官提起公訴（94年度偵字第18673
號），被告於準備程序中就被訴事實為有罪之陳述，本院合議庭
裁定由受命法官獨任進行簡式審判程序，判決如下：
    主  文
甲○○幫助意圖為自己不法之所有，以詐術使人將本人之物交付
，處有期徒刑月，如易科罰金，以佰元折算壹日。
    犯罪事實
一、甲○○明知一般人收集金融帳戶使用常與財產犯罪密切相關
    ，且取得他人存摺之目的在於收取贓物及掩飾犯行，並逃避
    檢警查緝，竟不顧他人所可能遭害之危險，仍以縱若有人持
    以犯罪亦無違反其本意之意思，並基於幫助詐欺不確定故意
    ，於民國 (下同)94 年4月26日，在台中市台中商業銀行太
  平分行（下稱台中商銀）前，將其所有台中商銀帳號：000-00
    -0000000號之帳戶存摺及提款卡（含密碼資料），提供予不
    詳年籍之成年男子「涂俊乾」使用，嗣後該不詳年籍「涂俊
    乾」之成年人，即基於意圖為自己不法所有之犯意，於同年
    5月5日17時30分許，撥打電話予乙○○，對乙○○佯稱其有
    一筆稅款要退稅，須至提款機操作查詢金額是否入帳等語，
    致乙○○陷於錯誤，信以為真，而於同日17時50分許，前往
    台北市○○區○○路201號合作金庫提款機，依照該人員之
    指示，操作提款機，轉帳匯款新台幣99583元至甲○○上開
    銀行帳戶內。嗣因乙○○事後向銀行詢問餘額，發現帳戶內
    之金額被轉帳出去，始知被騙，經報警處理，為警循線查獲
    。
二、案經乙○○訴由台中縣警察局霧峰分局報請臺灣臺中地方法
    院檢察署檢察官偵查起訴。
    理  由
一、被告於上揭時地將其所有之上揭帳戶提供予該「涂俊乾」使
    用等情，已被告於本院審理時坦承不諱，而被害人乙○○確
    於上揭時地受騙等情，亦據其於警訊中指述甚詳，並有台中
    商銀94年5月18日函、94年11月25日函及上開函文所附帳戶
    開戶資料影本、切結書影本、歷史交易明細及自動櫃員機交
    易明細表影本、詐騙帳戶通報警示申請表影本等附卷可佐。
二、按今日一般人至銀行開設帳戶並非難事，如非供犯罪之非法
    使用，衡情，自無置自己名義帳戶不用，而取得他人帳戶使
    用之必要。且金融存款帳戶事關存戶個人財產權益之保障，
    其與存戶印鑑章結合，具高度專有性，除非本人或與本人親
    密關係者，難認有何理由可自由流通使用該存摺，一般人皆
    有妥為保管防止他人任意使用之認識，縱因特殊情況偶有交
    付他人使用之需，亦必然深入瞭解用途後再行提供以使用，
    方符常情。而該等專有物品如落入不明人士手中，極易被利
    用為與財產有關之犯罪工具，此又係具備一般生活智識者皆
    能體察之常識；參以邇來詐欺者使用他人存摺作為指示被害
    人匯款工具之犯罪類型層出不窮，並廣經媒體披載，凡對社
    會動態尚非全然不予關注者均能知曉。在本件中，被告於交
    付前開帳戶時，係成年且有智識之人，對此亦應知之甚詳，
    自難諉稱不知，對於上開各情，自均有認識，竟仍將自己前
    開帳戶之存摺、提款卡、密碼提供予不詳年籍之成年人使用
    ，被告主觀上顯具有縱使該不詳年籍之成年人取得該存摺、
    提款卡等物後，自行或轉交他人用以作為詐欺取財之用，亦
    不違背其本意之不確定故意至明。被告係單純依不詳年籍之
    成年人之要求提供前開帳戶之存摺、提款卡等物，並未參與
    詐騙被害人乙○○財物之構成要件行為，主觀上僅係基於幫
    助他人犯罪之意思，亦屬無疑。是以，被告前開自白，確與
    犯罪事實相符，堪予採信。本件事證明確，被告上開犯行，
    洵堪認定。
三、查本件上開年籍不詳之「涂俊乾」成年人，基於意圖為自己
    不法所有之犯意，以上開之方式為詐術，使被害人乙○○陷
    於錯誤，而將本人之物交付，該不詳「涂俊乾」成年人所為
    ，係犯刑法第三百三十九條第一項之詐欺取財罪。被告將上
    開帳戶等物交給不詳年籍之「涂俊乾」成年人詐取財物，顯
    係基於幫助他人詐欺取財之犯意，且所為提供銀行帳戶予他
    人之行為屬刑法詐欺取財罪構成要件以外之行為，其既以幫
    助他人犯罪之意思而參與犯罪構成要件以外之行為，核其所
    為，係幫助犯刑法第三百三十九條第一項之詐欺取財罪，並
    依同法第三十條第二項之規定減輕其刑。爰審酌被告平日素
    行，其任意提供帳戶予不法份子使用，且其所提供帳戶非惟
    幫助詐騙者遂行詐財目的，同時使詐欺者得以隱匿其真實身
    分，減少遭查獲之風險，愈使其肆無忌憚，加深犯罪之猖獗
    ，及其犯後坦承犯行之態度等一切情狀，量處如主文所示之
    刑，並諭知易科罰金之折算標準。
據上論斷，應依刑事訴訟法第二百七十三條之一第一項、第二百
九十九條第一項前段，刑法第三十條第一項、第二項、第三百三
十九條第一項、第四十一條第一項前段，罰金罰鍰提高標準條例
第一條前段、第二條，判決如主文。
本案經檢察官丙○○到庭執行職務
中    華    民    國      95   年     1    月    26   日
                    臺灣臺中地方法院刑事第三庭
                            法  官  吳進發
以上正本證明與原本無異。
如不服本判決，應於收受送達後10日內向本院提出上訴書狀（應
附繕本）。
                            書記官  李國敬
中    華    民    國      95   年     1    月    26   日


司法院資訊處製作；財團法人民間司法改革基金會備份。
